【裁判字號】    98,訴,216
【裁判日期】    980330
【裁判案由】    侵權行為損害賠償
【裁判全文】
臺灣板橋地方法院民事判決               98年度訴字第216號
原      告  甲○○
被      告  乙○○
                        號
上列當事人間請求侵權行為損害賠償事件，經本院刑事庭移送前
來（刑事案號：96年度訴字第3420號，附帶民事訴訟案號：96年
度附民字第619 號），本院於中華民國98年3 月16日言詞辯論終
結，判決如下：
    主      文
被告應給付原告新臺幣壹佰伍拾萬捌仟參佰零柒元及自民國九十
六年十一月三十日起至清償日止，按週年利率百分之五計算之利
息。
原告其餘之訴駁回。
訴訟費用由被告負擔四分之三，餘由原告負擔。
本判決第一項於原告以新臺幣參拾萬元為被告供擔保後，得假執
行；但被告如以新臺幣壹佰伍拾萬捌仟參佰零柒元為原告預供擔
保，得免為假執行。
原告其餘假執行之聲請駁回。
    事實及理由
一、原告主張：緣被告於民國96年6 月30日上午11時許，欲將車
    牌號碼90 7-ND 號營業用小客車，停放在臺北縣板橋市○○
    路158 巷6 之8 號「歐洲公園」之建築工地內，負責工地安
    全之警衛原告上前表示該處乃私人用地，不得任意停車，因
    而引發被告不滿。被告竟基於傷害之犯意，自車內取出不詳
    人所有之拐杖鎖1 把，毆打原告身體各處，並打到頭部、肩
    部、背部，原告徒手抵擋不住，不支倒地後，被告猶續持上
    開拐杖鎖毆打原告腹部，致原告受有左肩峰線性骨折、多處
    挫傷、頭部外傷及脾臟裂傷等傷害，附近住戶林子皓見狀出
    聲制止，被告轉而追趕林子皓至警衛哨，始罷手自行駕車離
    去，原告經附近住戶報警、送醫急救，其脾臟仍因破裂大量
    出血而手術切除，造成身體重大不治之傷害，爰依侵權行為
    損害賠償之法律關係，起訴請求被告賠償原告支出醫藥費用
    34207 元、看護費13300 元、薪資收入減少16個每月28 800
    元計460800元，及精神慰撫金0000000 元共計200 萬元等語
    。併為訴之聲明：被告應給付原告200 萬元及自起訴狀繕本
    送達翌日起至清償日止，按年息5%計算之利息，併陳明願供
    擔保請准宣告假執行。
二、被告辯稱：否認傷害原告，對原告之請求不願意回答，對原
    告提出之醫療及看護費用收據、診斷證明書無意見等語，併
    為答辯聲明：駁回原告之訴及其假執行之聲請。
三、本件原告主張：被告於96年6 月30日上午11時許，欲將車牌
    號碼90 7-ND 號營業用小客車，停放在臺北縣板橋市○○路
    158 巷6 之8 號「歐洲公園」之建築工地內，負責工地安全
    之警衛原告上前表示該處乃私人用地，不得任意停車，因而
    引發被告不滿。被告竟基於傷害之犯意，自車內取出不詳人
    所有之拐杖鎖1 把，毆打原告身體各處，並打到頭部、肩部
    、背部，原告徒手抵擋不住，不支倒地後，被告猶續持上開
    拐杖鎖毆打原告腹部，致原告受有左肩峰線性骨折、多處挫
    傷、頭部外傷及脾臟裂傷等傷害，附近住戶林子皓見狀出聲
    制止，被告轉而追趕林子皓至警衛哨，始罷手自行駕車離去
    ，原告經附近住戶報警、送醫急救，其脾臟仍因破裂大量出
    血而手術切除，造成身體重大不治之傷害等情，業據原告提
    出診斷證明書二件、醫療收據七件、看護費收據一件為證，
    且核與證人林子皓在本院刑事庭證言可稽（見本院刑事卷第
    109 至112 、113 至116 頁）。被告徒憑空言否認有傷害原
    告之侵權行為，尚乏依據，不足採信。另被告雖於本院刑事
    庭辯稱患有精神官能性憂鬱症，固提出亞東紀念醫院診斷證
    明書、行政院衛生署花蓮醫院精神科門診病例各1 份為憑（
    見本院刑事卷第40、85頁），然經本院刑事庭就被告為本案
    行為時，有無因精神障礙或其他心智缺陷，致不能辨識其行
    為違法或欠缺依其辨識而行為之能力，或因上開原因，致其
    辨識行為違法或依其辨識而行為之能力顯著降低之情形等節
    ，囑請臺北市立聯合醫院松德院區進行鑑定，鑑定結果，明
    確認定被告上開行為並不符合刑法第19條第1 項、第2 項之
    要件，有臺北市立聯合醫院97年7 月21日北市醫松字第0973
    28 64400號函暨所附精神鑑定報告書1 份可資證明（見本院
    卷第65至69頁）。足證被告確有傷害原告之侵權行為，應堪
    認定。
四、按因故意或過失，不法侵害他人之權利者，負損害賠償責任
    ；又按不法侵害他人之身體或健康者，對於被害人因此喪失
    或減少勞動能力或增加生活上之需要時，應負損害賠償責任
    ；不法侵害他人之身體、健康者，被害人雖非財產上之損害
    ，亦得請求賠償相當之金額，民法第184 條第1 項前段、第
    193 條第1 項、第195 條第1 項分別定有明文。經查被告確
    實有傷害原告身體之侵權行為，原告自得依侵權行為之法律
    關係請求被告賠償其損害，茲將原告請求之項目金額，分述
    如下：
  (一)醫療費用34207元、看護費用13300元部分：
    原告主張其因被告之侵權行為，支出醫療費用部分負擔計34
    207 元、看護費用13300 元等語，固據原告提出醫療費用單
    據影本7 紙、看護費用收據1 件為證，經核無誤，被告就此
    部分亦未爭執，故原告請求被告賠償醫療費用34207 元、看
    護費用13300 元，為有理由，應予准許。
  (二)受傷害減少勞動能力16個月不能工作之損害460800元部分：
    經查原告主張其原擔任保全工作，月薪28800 元，且提出勞
    工保險殘廢診斷書、及亞東醫院診斷證明書顯示，原告因本
    件侵權行為，分別於96年6 月30日、96年9 月12日、97年3
    月5 日受有三次手術，且切除脾臟，喪失脾臟功能，終身僅
    能從事輕工作等事實，原告復對此均不爭執（見本院98年3
    月16日言詞辯論），是原告得請求被告賠償16個月不能工作
    之損害460800元，為有理由，應予准許。
  (三)精神慰撫金0000000 元部分；
    原告主張其因本件侵權行為，受有經三次手術，脾臟切除，
    喪失脾臟功能，終身僅能從事輕工作，其精神自屬痛苦不堪
    ，本院審酌原告是高中畢業，現在沒有資產，目前沒有工作
    ，之前在保全公司擔任保全工作，收入二萬多元，要扶養太
    太及國三的女兒；被告專科畢業，沒有任何資產，目前在開
    計程車，正常跑每月約八千元，收入要扶養太太、岳母、兩
    個小孩國三女兒、小學六年級兒子、父母等情（見本院98年
    3 月16日言詞辯論），及兩造之身分、地位、教育程度及原
    告受被告侵害之程度等一切情狀，認原告請求慰撫金於0000
    000 元，尚屬過高，應予核減為100 萬元，始稱允適；逾此
    範圍部分，應予駁回。
  (五)基上，原告共得請求被告賠償0000000元。
五、從而，原告依據侵權行為之法律關係，請求被告賠償給付00
    00000 元及自起訴狀繕本送達翌日即96年11月30日起至清償
    日止，按年息百分之5 計算之法定遲延利息，為有理由，應
    予准許，逾此部分之請求，為無理由，應予駁回。
六、因本案事證已臻明確，兩造其餘主張、陳述及所提之證據暨
    攻擊防禦方法，經本院審酌後，認均與本案判斷結果無影響
    ，毋庸再予一一審酌，附此敘明。
七、原告陳明願供擔保，請准宣告假執行，經核原告勝訴部分，
    於法尚無不合，爰酌定相當之擔保金額准許之，並依職權宣
    告被告得預供擔保免為假執行；至原告敗訴部分，因該部分
    之訴業經駁回，其假執行之聲請亦失所附麗，應併予駁回。
八、結論：本件原告之訴，為一部有理由，一部無理由，依民事
    訴訟法第79條、第390 條、第392 條，判決如主文。
中    華    民    國    98    年    3     月    30    日
                  民事第二庭    法  官  李行一
以上正本，係照原本作成。
如對本判決上訴，須於判決送達後20日內向本院提出上訴狀
中    華    民    國    98    年    3     月    30    日
                                書記官  蔡於衡


司法院資訊處製作；財團法人民間司法改革基金會備份。
